臺灣臺南地方法院刑事判決　　　　　　　94年度交易字第17號
公　訴　人　台灣台南地方法院檢察署檢察官
被　　　告　乙○○　男　35歲.
上列被告因過失傷害等案件，經檢察官提起公訴（九十四年度偵
字第二二八四號），被告就被訴事實為有罪之陳述，本院裁定進
行簡式審判程序，判決如下：
    主  文
乙○○服用酒類，不能安全駕駛動力交通工具而駕駛，累犯，處
拘役伍拾玖日，如易科罰金，以參佰元折算壹日。
被訴過失傷害部分公訴不受理。
    事  實
一、乙○○前於民國八十八年間，因肇事逃逸之公共危險案件，
    經本院以八十八年訴字第九九六號判決，判處有期徒刑二年
    ，嗣經乙○○提起上訴，經台灣高等法院台南分院以八十八
    年上訴字第一六０五號判決，將原判決撤銷，改判有期徒刑
    一年，復經乙○○提起上訴，經最高法院駁回上訴確定在案
    ，於八十九年七月三十日入監執行，甫於九十年七月二十五
    日縮短刑期執行完畢。然其猶不知悔改，又於九十四年一月
    十七日晚上十時許起至翌（十八）日凌晨六時許止，在台南
    市○○路住處與友人飲用啤酒及高粱酒，於飲酒後業已達於
    不能安全駕駛動力交通工具之程度，竟仍於早上七時許，駕
    駛車牌號碼ＵＢ—八七七八號自用小客車，自該處搭載其友
    人返家，嗣於同日早上七時三十五分許，其正沿台南市○○
    ○○街由西往東方向行駛，途經該路與府前四街口，因疏未
    注意車前狀況，以致不慎與行駛在前，由丙○○所騎乘之車
    牌號碼ＹＬ—四五八號機車發生碰撞，並造成丙○○受有背
    部挫傷併筋膜發炎、右膝撕裂傷、左膝擦傷等傷害（過失傷
    害部分業據丙○○具狀撤回告訴）。經警據報前往處理，發
    現乙○○有飲酒，乃對其施以吐氣之酒精濃度測試，測得其
    吐氣所含酒精濃度為每公升一‧二０毫克。
二、案經丙○○告訴台南市警察局第四分局報告台灣台南地方法
    院檢察署檢察官偵查起訴。
    理  由
一、有罪部分：
（一）右述犯罪事實，業據被告於本院審理中坦承不諱，核與告
      訴人丙○○於警、偵訊中所指訴之情節相符，並有酒精濃
      度測試單一份及刑法第一百八十五條之三案件測試觀察紀
      錄表一紙附卷可參。
（二）按酒精使用後對人體之影響，除造成自主神經系統亢奮，
      與認知功能之暫時性缺損外，與駕駛能力有關者，為對於
      移動景物的追蹤能力、經強光照射後恢復視力，及監視四
      周的注意力等，而此三種能力在夜間駕車尤其重要，許多
      人飲酒後因沒有可自覺的生理反應，以致腦部功能已缺損
      而仍不自知照常開車，此乃許多酒後駕車造成意外事故之
      主因之一（台北醫學院附設醫院精神科蔡尚穎主任論文「
      酒精對人體生理與行為之影響」參照），亦為刑法修正增
      訂第一百八十五條之三之立法理由。次按，許多研究指出
      呼氣酒精濃度達每公升０．八五毫克以上或血液中酒精濃
      度達０．一七﹪（一七０mg/dl）以上，將有噁心、步履
      蹣跚、肇事率比未飲酒時高五十倍（參見司法院第四十五
      、第四十六期司法業務研究會研究專輯刑事法律專題研究
      （十七）第三０七頁，中央警察大學交通學系暨交通管理
      研究所蔡中志——對飲酒不能安全駕駛之執法研究）。再
      者，道路交通安全規則第一百十四條第二款規定，汽車駕
      駛人飲酒後吐氣所含酒精成份（即濃度）超過每公升０．
      二五毫克以上者，不得駕車，即是基於酒精對人體中樞神
      經系統有麻醉作用，為維護安全駕駛，而為之禁止規定。
      另刑法第一百八十五條之三所稱服用酒類或其他相類之物
      ，不能安全駕駛動力交通工具之公共危險條款，則屬抽象
      危險犯之規定，此種抽象危險犯係伴隨飲酒過量駕車之行
      為而當然成立。換言之，只需客觀上有此種行為出現，危
      險即視為存在，是否果真肇事，並不影響公共危險罪責之
      成立，然如確實因之駕車肇事，其刑責之明顯性，自更不
      待言。
（三）經查，本件被告乙○○於上述時、地，酒後駕車而與告訴
      人丙○○所騎乘之機車發生碰撞等事實，除據其供認無誤
      外，另被告駕車肇事後，經警施以酒精濃度測試，測得其
      吐氣所含酒清濃度為每公升一‧二０毫克等情，亦有前開
      酒精濃度測試單一紙存卷可按，參照前開說明，可知被告
      業有噁心、步履蹣跚之情形，而依右述道路交通安全規則
      之規定，被告本不得駕車，然其竟無視上開規定，猶駕車
      外出，嗣後並因不勝酒力，致與告訴人所騎乘之機車發生
      碰撞，顯見肇事當時被告之注意力已無法集中，飲酒後確
      已影響其判斷力及肢體協調能力，故被告駕車當時業已達
      於不能安全駕駛之程度甚明。從而，本件事證已甚明確，
      被告酒後駕車之公共危險犯行，應可認定。
（四）核被告乙○○前述所為，係犯刑法第一百八十五條之三之
      酒後駕車罪。又其前於八十八年間，因肇事逃逸之公共危
      險案件，經本院以八十八年訴字第九九六號判決，判處有
      期徒刑二年，嗣經被告提起上訴，經台灣高等法院台南分
      院以八十八年上訴字第一六０五號判決，將原判決撤銷，
      改判有期徒刑一年，復經被告提起上訴，經最高法院駁回
      上訴確定在案，於八十九年七月三十日入監執行，甫於九
      十年七月二十五日縮短刑期執行完畢等情，有台灣高等法
      院被告全國前案紀錄表一份附卷可按，其於五年之內，再
      犯本件有期徒刑以上之罪，為累犯，應依刑法第四十七條
      之規定，加重其刑。本院審酌被告犯罪之動機、目的，其
      生活狀況、品行，以及肇事後經警測得其吐氣酒精濃度為
      每公升一‧二０毫克，數值甚鉅，又被告犯罪後業就所為
      坦白承認，其犯後態度尚稱良好，然其飲酒後仍駕駛自小
      客車在道路上行駛，其行為已嚴重危害往來交通安全，且
      嗣後並肇事而造成告訴人丙○○受傷之結果，顯見其犯本
      罪之危險非小，而其因此造成之損害亦大等一切情狀，量
      處如主文所示之刑，並諭知易科罰金之折算標準。
二、公訴不受理部分：
（一）公訴意旨另略稱：被告乙○○於九十四年一月十七日晚間
      十時許起至翌（十八）日凌晨六時許止，在台南市○○路
      住處與友人飲用啤酒及高粱酒，於飲酒後業已達於不能安
      全駕駛動力交通工具之程度，竟仍於早上七時許，駕駛車
      牌號碼ＵＢ—八七七八號自用小客車，自該處搭載其友人
      返家，嗣於同日早上七時三十五分許，其正沿台南市○○
      ○○街由西往東方向行駛，途經該路與府前四街口，因疏
      未注意車前狀況，以致不慎與行駛在前，由丙○○所騎乘
      之車牌號碼ＹＬ—四五八號機車發生碰撞，並造成丙○○
      受有背部挫傷併筋膜發炎、右膝撕裂傷、左膝擦傷等傷害
      ，因認被告乙○○另涉有刑法第二百八十四條第一項前段
      之普通過失傷害罪嫌。
（二）按告訴乃論之罪，告訴人於第一審辯論終結前得撤回其告
      訴，又告訴經撤回者，應諭知不受理之判決，刑事訴訟法
      第二百三十八條第一項、第三百零三條第三款分別定有明
      文。
（三）本件告訴人丙○○告訴被告乙○○過失傷害案件，起訴書
      認被告係觸犯刑法第二百八十四條第一項前段之普通過失
      傷害罪嫌，依照同法第二百八十七條前段之規定，須告訴
      乃論。現據告訴人丙○○具狀撤回其告訴，參照前述說明
      ，此部分乃不經言詞辯論，逕為不受理判決之諭知。
據上論斷，應依刑事訴訟法第二百七十三條之一第一項、第二百
九十九條第一項前段、第三百零三條第三款、第三百零七條，刑
法第一百八十五條之三、第四十七條、第四十一條第一項前段，
罰金罰鍰提高標準條例第二條，判決如主文。
本案經檢察官甲○○到庭執行職務。
中　　華　　民　　國　　94　　年　　6 　　月　　30　　日
                  交通法庭    法　官  鄭燕璘
以上正本證明與原本無異。
如不服本判決應於送達後10日內向本院提出上訴狀。
                              書記官  陳金堂
中　　華　　民　　國　　94　　年　　6 　　月　　30　　日
附錄本案論罪科刑法條全文：
刑法第一百八十五條之三
服用毒品、麻醉藥品、酒類或其他相類之物，不能安全駕駛動力
交通工具而駕駛者，處一年以下有期徒刑、拘役或三萬元以下罰
金。
